【裁判字號】    89,軍上,48
【裁判日期】    890922
【裁判案由】    盜取財物等
【裁判全文】
臺灣高等法院高雄分院刑事判決                  八十九年度軍上字第四十八號
    上訴人
    即被告    甲○○
右上訴人因盜取財物等案件，不服國防部高等軍事法院高雄分院中華民國八十九年六
月廿九日第二審判決（八十九年度高判字第○九○號，一審案號：國防部南部地方軍
事法院八十九年度和判字第一二九號，起訴案號：國防部南部地方軍事法院檢察署八
十八年度平偵（一）字第一○八號），提起上訴，本院判決如左：
      主  文
上訴駁回。
      理  由
一、按軍事審判法第一百八十一條第五項規定，被告不服高等軍事法院宣告有期徒刑
    之上訴判決者，得以判決違背法令為理由，向高等法院提起上訴。是被告向高等
    法院提起上訴，應以高等軍事法院宣告有期徒刑之上訴判決違背法令為理由，係
    屬法定要件，如果上訴狀並未依據卷內訴訟資料，具體指摘原判決不適用何種法
    則或如何適用不當，或所指原判決之不法情事，顯與法律規定得為向高等法院提
    起上訴理由之違法情形不相適合時，均應認其上訴違背法律上之程序。
二、本件原判決維持第一審判決，認上訴人甲○○係前開單位二兵事務，曾於八十五
    年間因竊盜罪，經台灣台南地方法院判處有期徒刑三月，緩刑三年，於八十六年
    七月十日確定。入伍後，仍不知悔改，因缺錢花用，於八十八年九月八日十七時
    許，意圖為自己不法所有，在該艦住艙內，盜取同僚電信下士余健全所有置於內
    務櫃皮夾內之郵局提款卡乙張（惟因故未能提領余員存款，且於同年月十六日為
    該艦查獲），旋於當（八）日十七時二十分許，自艦泊地高雄市休假外出，應於
    當（八）日二十二時返艦銷假，詎為處理私人債務，竟逾假潛逃，迨同年月十日
    凌晨五時許，因在外討債遭人毆傷，至台南市成功大學附設醫院就診時，始因心
    生悔悟欲行返艦投案，而託其女友江寶玲電告該艦，該艦旋即派員於當（十）日
    凌晨六時許抵達該醫院處理，並將被告轉至國軍左營醫院住院治療，俟翌（十一
    ）日上午出院後，因該艦已駛往宜蘭縣蘇澳鎮，被告即由該艦士官長鄭家明帶同
    欲行返回艦泊地宜蘭縣蘇澳鎮，惟於同（十一）日十四時四十分許在台北市松山
    火車站候車時，被告因不甘先前遭人毆傷欲圖報復，復另行起意趁隙不假潛逃，
    迨同年月十九日凌晨三時許，始在台北市士林區○○○路○段附近為該艦上尉政
    戰官陳慶祥等人查獲帶返歸艦，並於翌（二十）日上午移送海軍基隆後勤支援指
    揮部法辦，惟因被告疑似有上腸胃道出血之現象，乃由海軍基隆後勤支援指揮部
    責付予該艦，並由該艦於同（二十）日十三時許送至國軍基隆醫院住院治療，然
    被告住院期間，復為處理私務、探視其子及女友而另行起意，於同年月二十二日
    十七時五十分許，自國軍基隆醫院不假潛逃，迨同年十二月十六日十六時五十五
    分許，始在高雄市○○○路六十九號七樓之一為高雄市憲兵隊緝獲之事實，而論
    上訴人甲○○觸犯陸海空刑法第八十五條前段之「盜取財物罪」、九十三條第三
    款、第九十八條之「無故離役未遂」一罪及同法九十三條第三款之「無故離役」
    二罪，係以上訴人甲○○對於盜取財物、逃亡（三次）等犯行，均已當庭坦承不
    諱，核與海軍濟陽軍艦八十八年九月二十日（八八）濟人字第二四二四號函所附
    被告約談紀錄及高雄市憲兵隊八十八年十二月十六日（八八）轅任字第三八七三
    號緝獲逃亡官兵解送表所附被告筆錄載述情節相符，且經該艦上尉保防官蔣孝凡
    、上尉政戰官陳慶祥、上尉艦務長林信毅到庭結證屬實，另被害人余健全亦到庭
    指述遭盜經過綦詳，又上訴人甲○○第三次逃亡後，亦經國防部北部地方軍事法
    院檢察署於八十八年十一月十九日以（八八）法義字第○二五四號函發布通緝在
    案，此有上述通緝函文影本乙份附卷可稽，是其犯罪事證明確，足以認定。並以
    事實審之軍事法院就量刑之輕重，於審判上本有衡酌之權，尚非當事人所能強求
    ；又以陸海空軍刑法第九十三條之「無故離役」罪，於現役軍人，無正當理由，
    故意脫離服役單位之監督與管理，而棄兵役義務於不顧時，即屬成立，如其於犯
    罪後，依法停役前，以電話聯繫該管派員帶回或經該管主動派員尋獲帶回，而使
    行為人重新置於該管監督與管理之下，縱令尚未回到原服役單位之駐地，原逃亡
    行為亦屬終了，如再次無故離役，即應另負逃亡罪責。查本件上訴人甲○○於右
    揭時、地，意圖為自己不法之所有，盜取被害人余健全所有之郵局提款卡部分，
    係構成盜取財物罪；至於逃亡部分，上訴人甲○○業已坦承：其為處理私人債務
    ，於八十八年九月八日二十二時自艦泊地高雄市逾假潛逃後，因在外討債遭人毆
    傷，由其女友江寶玲陪同至台南市成功大學附設醫院就診，並於同年月十日凌晨
    五時許，託江女電告該艦謂其欲返艦投案，該艦旋於同（十）日凌晨六時許派員
    抵達該醫院處理，並於同（十）日下午將其轉送國軍左營醫院住院治療，俟翌（
    十一）日上午出院後，因該艦已駛往宜蘭縣蘇澳鎮，乃由該艦士官長鄭家明帶同
    欲行返艦，惟於同（十一）日十四時四十分許在台北市松山火車站候車時，其因
    不甘先前遭人毆傷欲圖報復，復另行起意趁隙不假潛逃，迄同年月十九日凌晨三
    時許，始在台北市為該艦上尉政戰官陳慶祥等人查獲帶返歸艦，嗣該艦於翌（二
    十）日上午將其移送海軍基隆後勤支援指揮部法辦，惟因其疑似有上腸胃道出血
    現象，乃由該指揮部責付予該艦，並由該艦於同（二十）日下午送至國軍基隆醫
    院住院治療，然其住院期間，為處理私務、探視其子及女友，復另行起意，於同
    年月二十二日十七時五十分許自該醫院不假潛逃，迨同年十二月十六日始在高雄
    市為憲兵緝獲，核與證人即該艦上尉保防官蔣孝凡到庭證稱：甲○○於八十八年
    九月八日二十二時許自艦泊地高雄市逾假潛逃後，因其女友江寶玲於同年月十日
    凌晨五時許電告該艦謂甲○○於台南市成功大學附設醫院就診，該艦旋即派員於
    同（十）日凌晨六時許抵達該醫院處理，並於同（十）日下午將其轉至國軍左營
    醫院住院治療，惟其於翌（十一）日上午出院，由該艦士官長鄭家明帶返歸艦途
    中，復於同（十一）日十四時四十分許在台北市松山火車站趁隙不假潛逃；及該
    艦上尉艦務長林信毅到庭證稱：甲○○於八十八年九月十一日十四時四十分許在
    台北市松山火車站趁隙不假潛逃後，於同年月十九日凌晨三時許在台北市為該艦
    上尉政戰官陳慶祥等人查獲帶返歸艦，並於翌（二十）日上午移送海軍基隆後勤
    支援指揮部法辦，惟因甲○○疑似有上腸胃道出血現象，乃由該指揮部將其責付
    予該艦，並由該艦於同（二十）日下午送至國軍基隆醫院住院治療，然其於同年
    月二十二日十七時五十分許，復自該醫院不假潛逃之情節相符，據此，雖上訴人
    甲○○於第一、二次逃亡後，業已脫離該管部隊之監督與管理，然其於事後為該
    艦派員尋獲而轉送國軍左營醫院住院治療或帶返歸艦時，顯已重新置於該管部隊
    之監督與管理之下，原逃亡行為自屬終了，是其嗣後復行不假潛逃，即應另負逃
    亡罪責，核其所為，應係構成逃亡三罪，從而原判決就上訴人甲○○上述所有犯
    行，論以陸海空軍刑法第八十五條前段「盜取財物」一罪、第九十三條第三款、
    第九十八條「無故離役未遂」一罪、第九十三條第三款「無故離役」二罪，先就
    無故離役未遂部分，依刑法第二十七條中止犯之規定減輕其刑，再就上述四罪，
    依數罪併罰之法律關係論處，復審酌上訴人甲○○曾有竊盜前科（此有台灣高等
    法院檢察署資料科八十八年二月二十三日檢刑資前字第二○七五號刑案紀錄簡覆
    表乙份附卷可稽）、其犯罪動機、犯後態度等一切情狀，分別量處有期徒刑一年
    、四月、十月、十月，並定應執行刑為有期徒刑二年六月，核無不合，因而駁回
    上訴人甲○○在軍事法院第二審之上訴，並對上訴人甲○○所持家中尚有年邁之
    祖母及幼兒乏人照料，且家庭生計困難猶待上訴人分擔等辯詞，如何不足採，亦
    詳予指駁；經核原判決從形式上觀察，並無任何違背法令之處。上訴意旨仍執陳
    詞，指摘原判決未斟酌其家中尚有年邁之祖母及妹妹、幼兒乏人照料，且父母不
    知去向，家庭生計困難需靠伊負擔，放心不下，量刑過重云云。惟量刑輕重為事
    實審法院得依職權自由裁量之事項，原審已就上訴人甲○○有盜取財物、逃亡動
    機，犯罪後態度等一切情狀，在法定刑度內科處其刑，亦無違背法令情事存在。
    上訴意旨並未具體指摘原判決有何違背法令，難謂已符合首揭上訴高等法院之要
    件，其上訴違背法律上之程序，應予駁回。
三、據上論斷，應依軍事審判法第二百零六條第一項、刑事訴訟法第三百九十五條前
    段之規定，判決如主文。
中      華      民      國    八十九    年      九      月    二十二    日
                              臺灣高等法院高雄分院刑事第八庭
                                  審判長法官  郭雅美
                                        法官  洪兆隆
                                        法官  張盛喜
右正本證明與原本無異。
不得上訴。
                                      書記官  鄭翠芬
中    華    民    國     八十九     年       九       月     二十五     日
附錄本案論罪科刑主要法條：
陸海空軍刑法第九十三條第三款：無故離去職役過六日者，處三年以下有期徒刑。
陸海空軍刑法第九十八條：本章之未遂罪，罰之。
陸海空軍刑法第八十五條前段：盜取財物者，處一年以上七年以下有期徒刑。
刑法第二十七條：已著手於犯罪行為之實行，而因己意中止或防止其結果之發生
                 者，減輕或免除其刑。
刑法第五十條：裁判確定前犯數罪者，併合處罰之。
                                                                        Ｆ


司法院資訊處製作；財團法人民間司法改革基金會備份。
